臺灣屏東地方法院交通事件裁定　　　　 94年度交聲字第152號
異　議　人　甲○○
即受處分人
上列受處分人因違反道路交通管理處罰條例案件，對於交通部公
路總局高雄區監理所屏東監理站94年10月31日所為之處分（原處
分：屏監違字第裁82－B00000000）， 聲明異議，本院裁定如下
：
    主  文
原處分撤銷，發回交通部公路總局高雄區監理所屏東監理站。
    理  由
一、異議意旨略以：異議人即受處分人甲○○所有之車牌號碼L2
    8 －101 號機車，係異議人供作日常交通工具使用，異議人
    每日凌晨3 時許，就騎機車到屏東縣東港鎮磨豆漿，至上午
    9 時許，又到農田耕作，根本不可能騎機車到新竹，且本件
    員警舉發單未經其簽名，亦無照片，舉發即無證據，故舉發
    機關認異議人有不服稽查逃逸等違規事項，應屬誤認，爰依
    法提出異議等語。
二、按汽車駕駛人轉彎時，不依標誌、標線、號誌指示者，處新
    臺幣2 百元以上6 百元以下罰鍰；汽車駕駛人，駕駛汽車有
    違反本條例之行為，經交通勤務警察或依法令執行交通稽查
    任務人員制止時，不聽制止或拒絕停車接受稽查而逃逸者，
    除按各該條規定處罰外，處新臺幣3 千元以上6 千元以下罰
    鍰，道路交通管理處罰條例第48條第1 項第2 款、第60條第
    1 項分別定有明文。次按汽車駕駛人有第48條、第60條第1
    項情形之一者，各記違規點數1 點，道路交通管理處罰條例
    第63條第1 項第1 款亦定有明文。又按逕行舉發違反道路交
    通管理事件，經汽車所有人依通知單之應到案日期前到案，
    並告知違規駕駛人姓名、身分證統一編號及住址者，處罰機
    關應即另行通知違規駕駛人到案依法處理；逾應到案日期，
    處罰機關應依道路交通管理處罰條例第85 條 第3 項規定處
    罰該汽車所有人，違反道路交通管理事件統一裁罰標準及處
    理細則第24條亦有明文，易言之，如汽車駕駛人（含機車駕
    駛人）有違反道路交通管理處罰條例之行為，為警當場攔停
    者，處罰機關固應對行駛汽車之駕駛人為處罰，惟若汽車駕
    駛人不服指揮稽查而逃逸，當場不能或不宜攔截製單舉發者
    ，此際舉發機關只能依上開處理細則第23條（現已於道路交
    通管理處罰條例第7 條之2 增訂該條規定）第2 項規定對汽
    車所有人為掣單舉發，而如經舉發之汽車所有人在舉發通知
    單之應到案日期前到案，並告知處罰機關該名違規之汽車駕
    駛人姓名、身分證統一編號及住址者，處罰機關應即依前開
    細則第24條規定處罰該違規駕駛人，而如汽車所有人未於應
    到案日期前到案或雖於應到案日期前到案，而未告知處罰機
    關實際之違規駕駛人者，處罰機關仍應依道路交通管理處罰
    條例第85條第3 項「本條例關於車輛駕駛人之處罰，如應歸
    責於車輛所有人者，處罰車輛所有人。」規定，對車輛所有
    人加以處罰。
三、經查：
  (一)車牌號碼L28 －101 號機車係登記在異議人甲○○名下之事
    實，業據異議人陳明在卷，是異議人為車牌號碼L28 －101
    號機車所有人之事實，應堪認定。
  (二)異議人所有之車牌號碼L28 －101 號機車，於民國94年9 月
    17日下午5 時20分許，行駛在新竹縣竹北市○○路由東往西
    方向行駛，左轉中華路時，未依規定兩段式轉彎，逕行左轉
    ，為值勤警員陶海梁發現後，陶海梁即站立在中華路上單向
    3 個車道之中間車道，並揮旗、鳴笛示意騎乘機車者停車，
    然騎乘機車者卻彎至內車道，加速離去，經陶海梁仔細看清
    車牌號碼、顏色為銀色機車後，先予記錄，回警局後再與電
    腦核對查詢無誤，並查詢非失竊機車後，再開單舉發等情，
    業據證人即警員陶海梁證述在卷。而異議人所有之車牌號碼
    L28 －101 號機車為銀色，亦據異議人自承在卷，核與證人
    陶海梁證述相符，足認證人陶海梁並無誤認車牌號碼，故證
    人陶海梁之證述，即堪採信。
  (三)雖證人即異議人之妹婿洪安邦證稱：異議人每天都在伊經營
    的早餐店工作，只有春節初一才有休息，一年工作364 天，
    異議人家距離伊家200 公尺，異議人都騎乘L28 －101 號機
    車來上班，一個月工資6,000 元，另外伊父親有1 甲田給異
    議人耕種云云。惟查，證人洪安邦證述異議人工作時間與薪
    資所得顯不符常情，是否屬實已值啟疑。又異議人所有之車
    牌號碼L28 －101 號機車，除本件舉發事件外，未曾收過其
    他罰單，且亦未曾因該機車涉及其他刑事案件為警察、檢察
    署或法院傳喚等情，已據異議人陳述甚明，是異議人所有之
    車牌號碼L28 －101 號機車車牌即無遭偽造之虞。而本件舉
    發警員陶海梁確認車牌、顏色，且與異議人並不相識，亦無
    夙怨，自無誣陷異議人之理。故證人洪安邦證述異議人未至
    新竹縣違規地點云云，核屬迴護之詞，尚難採信。又異議人
    所提出之中國石油股份有限公司屏東復興路加油站發票分別
    係於94年9 月15日、94年9 月29日開立，而違規日期則為94
    年9 月17日，且上開發票亦無加油之機車號碼，無從認定係
    異議人騎乘車牌號碼L28 －101 號機車時加油所開立之發票
    ，故尚難為異議人有利之認定。再本件係警員於值勤現場親
    眼目擊交通違規行為，而當場攔檢舉發案件，又考量當場攔
    檢取締交通違規案件，有其突發性、臨時性、急迫性，倘苛
    責警員必以科學儀器照相存證始得舉發，無異縱容此類型之
    交通違規，況代表國家執行公權力之警員，既已於本院傳訊
    時以證人身份具結陳證明確，已足保障異議人之權益，其證
    言自堪採信，亦難以舉發警員未當場照相，遽認舉發不合法
    ，故異議人認警員未照相，舉發無證據云云，容有誤會。
  (四)又騎乘車牌號碼L28 －101 號機車者，與異議人比較，年紀
    較輕、身材較瘦之事實，亦據證人陶海梁證述在卷，故騎乘
    車牌號碼L28 －101 號機車者應非異議人之事實，即堪認定
    。雖騎乘車牌號碼L28 －101 號機車者非異議人，然確有不
    詳姓名之男子騎乘該機車並違規之事實，詳如前述。而觀諸
    道路交通管理條例第85條第3 項明文，關於車輛駕駛人之處
    罰，如應歸責於車輛所有人者，處罰車輛所有人；又違反道
    路交通管理事件統一裁罰基準及處理細則第24條又明文，逕
    行舉發違反道路交通管理事件，經汽車所有人依通知單之應
    到案日期前到案，並告知違規駕駛人姓名、者，處罰機關應
    即另行通知違規駕駛人到案依法處理；逾應到案日期，處罰
    機關應依本條例第85條第3 項規定處罰該汽車所有人。異議
    人為車牌號碼L28 －101 號機車所有人，已於前述。則本件
    舉發機關逕行舉發上開時地駕車之違規事件，核屬有據。若
    異議人認為有誤，應於本件應到案日期前即94年10月17日前
    告知違規駕駛人姓名、身分證統一編號及住址者，由處罰機
    關另行通知違規駕駛人到案依法處理，但異議人並未為之，
    依道路交通管理處罰條例第85條第3 項規定，處罰該汽車所
    有人即異議人，即屬有據。
四、從而，原處分機關以異議人違反道路交通管理處罰條例第48
    條第1 項第2 款、第60條第1 項第6 項之規定予以裁處，並
    依路交通管理處罰條例第63條第1 項第1 款規定，共記違規
    點數2 點，雖無違誤。然異議人有2 項違規事由，原處分機
    關應分別裁決異議人應罰鍰金額，惟本件原處分機關僅裁罰
    新臺幣3600元，並未分別裁罰，是原處分機關究係已依上開
    2 項違規事由裁罰或僅裁罰其中1 項違規事由，則屬不明。
    原處分既有上開可議之處，仍應由本院予以撤銷，發回原處
    分機關依本院指摘部分再為適法之處分，俾符法制。
五、據上論斷，應依道路交通案件處理辦法第20條，裁定如主文
    。
中　　華　　民　　國　　94　　年　　12　　月　　29　　日
                    交通法庭    法  官    楊文廣
以上正本證明與原本無異。
如不服本裁定應於收受送達後五日內向本院提出抗告書狀敘述抗
告之理由抗告於台灣高等法院高雄分院。
中　　華　　民　　國　　94　　年　　12　　月　　29　　日
                                書記官    林志憲
